【裁判字號】    89,訴易,50
【裁判日期】    890927
【裁判案由】    損害賠償
【裁判全文】
臺灣高等法院高雄分院民事判決  八十九年度訴易字第五○號
      原      告  乙○○
      被      告  甲○○
右當事人間因恐嚇事件，原告於刑事訴訟程序（八十九年度上易字第四六四號）提起
附帶民事訴訟（八十九年附民字第五九號），請求侵權行為之損害賠償，經本院刑事
庭裁定移送，本院判決如左：
      主      文
被告應給付原告新臺幣伍萬元，及均自民國八十九年三月三十一日起至清償日止，按
年息百分之五計算之利息。
原告其餘之訴駁回。
訴訟費用由被告負擔二分之一，餘由原告負擔。
      事      實
甲、原告方面：
一、聲明：被告應給付原告新台幣（下同）十萬元整，及自本起訴狀繕本送達之翌日
    起至清償日止，按年息百分之五計算之利息。
二、陳述：
  (一)按被告甲○○於民國八十八年八月二十四日十四時三十分許至高雄縣仁武鄉仁福
    村公館二巷九十六號果園摘取龍眼，被原告發現，原告遂持照相機前往制止，雙
    方因而發生口角，詎被告何孝義自龍眼樹爬下來後，一時氣憤，以手持之鐮刀朝
    原告丟擲，原告因閃躲而未受傷，被告眼見原告身體未因之受傷，遂於同日下午
    四時許糾集其太太及二位女人，至原告任職之金鴻山金寶塔找碴，以髒話當眾辱
    罵原告，並恐嚇將原告殺害後將原告骨灰進駐寶塔等語，此有證人林昱良予以證
    實。
  (二)依民法第一百八十四條第一項前段規定：「因故意或過失，不法侵害他人之權利
    者，負損害賠償責任。」又同法第一百九十五條第一項前段規定：「不法侵害他
    人之．．．名譽或自由者，被人雖非財產上之損害，亦得請求賠償相當之金額。
    」按上開被告所為，顯已故意不法侵害原告之名譽及自由，而造成原告心生恐懼
    與精神上之痛苦，依上開規定原告自得訴請被告賠付非財產上之損害新台幣十萬
    元。
  (三)本件被告涉刑法第三百零五條罪行，業經台灣高雄地方法院檢察署以八十八年度
    偵字第二二○七八號提起公訴在案，雖被告經第一審諭知無罪判決，然原告已向
    鈞院聲明上訴，是援依刑事訴訟法第四百八十七條第一項規定具狀提起本件之附
    帶民事訴訟。
三、證據：引用刑事訴訟程序中之證據。
乙、被告方面：
一、聲明：原告之訴駁回。
二、陳述：
  (一)按「附帶民事訴訟移送民事庭後，即屬獨立民事訴訟，其移送後之訴訟程序，應
    適用民事訴訟法，刑事訴訟所調查之證據，及刑事判決所認定之事實，並非當然
    有拘束民事訴訟之效力」，最高法院四十三年度台上字第九五號著有判例。本件
    案件雖經台灣高雄地方法院判決被告犯有恐赫罪，然依前揭判例之見解，民事法
    院可自行調查證據而不受刑事判決認定事實之拘束。
  (二)刑事第二審為被告有罪之判決乃屬草率，蓋其無非以被告在該院所辯稱將鐮刀丟
    下時，原告乙○○尚未到場，並無鐮刀丟擲乙○○之供詞，與被告於警訊時之供
    詞及證人黃耀崑在警訊及第一審之證詞不符，復參酌證人蘇慶成在警訊時之證詞
    為據，惟查：
    (1)案發當天即八十八年八月二十四日被告與友人黃耀崑去摘龍眼，原告在龍眼樹
      上用鐮刀砍樹枝，詎原告乙○○自遠處向龍眼樹走來，便一直大聲叫喊被告偷
      摘龍眼，斯時黃耀崑聽到，隨即告知原告此樹是陳源信的，彼等並未竊盜云云
      ，被告在聽聞此對話後，只好從樹上下來，且為方便爬樹先將鐮刀放下來，因
      訴外人黃耀崑在樹下，被告則叫黃耀崑小心一點，並稱：我要將鐮刀放下來。
      被告將鐮刀放下後，原告乙○○才到龍眼樹下，原告到樹下即一直拍照並稱將
      告被告竊盜，被告及黃耀崑要離去時，即發現鐮刀不見了，原告說鐮刀在我這
      裡過來啊，此即為事發之經過，被告在第一審已供述甚詳，此亦與被告歷次之
      陳述及證人黃耀崑之證詞相符，蓋因原告在尚未到達龍眼樹前，即大聲嚷叫有
      人偷摘龍眼，斯時黃耀崑在樹下聽到，隨即告知原告此樹是陳源信的，被告等
      並未偷摘云云，被告聽聞此對話後，乃將鐮刀丟下準備爬下樹，此時原告才到
      達樹下，由上開情事以觀，被告稱在聽聞黃耀崑與原告在講話時，便將鐮刀丟
      下，即稱原告尚未到達前鐮刀已丟下，並無歧異之處，另證人黃耀崑所稱刀子
      丟下時，距乙○○約五公尺云云，其真意乃係指鐮刀射在地上之位置距離原告
      約五公尺，亦即在鐮刀射下時原告尚未到龍眼樹下之現場，此亦與證人黃耀崑
      在歷次證稱被告並未射殺原告相符，故刑事第二審法院斷章取義，其判決自有
      違誤，請傳訊證人黃耀崑自明事實之真相。
    (2)又刑事第二審判決復以證人蘇慶成於警訊時之證述為據，惟查其於警訊時係證
      述：「看到周小姐與二名歐利桑約六十幾歲，該二名歐利桑在榕樹下與周小姐
      站在正面廣場階梯上互相對罵，我看到這種情形，便向雙方勸阻.... 」、「
      （你現在於本組所見之大型鐮刀是否就是周小姐所稱何孝義持鐮刀射殺他之工
      具？）是乙○○拿該鐮刀給我看的，向我稱該何孝義二人要持刀射他。」、「
      （你是否有看見何孝義與黃耀崑持大型鐮刀射向乙○○？）沒有，因為我們到
      現場時，事情已經發生過了，雙方來到廣場對罵。」等語，嗣於偵訊時則證述
      ：「（有無聽到甲○○恐嚇乙○○？）沒有，但有看見甲○○帶人來向乙○○
      挑釁。」（偵查卷第四十頁）。由證人蘇慶成上開證詞可知，證人蘇慶成所親
      見者乃係事後被告與原告在寶塔前爭吵之情，伊並未親見被告有以鐮刀射向原
      告之事實，而證人所證述射殺之情，又係聽聞原告所述，而原告所述顯有誇大
      不實之情形，因此縱使證人蘇慶成雖曾親見被告與原告於寶塔前爭吵之情，尚
      難憑此認定被告有持鐮刀射殺原告之犯罪行為存在，此乃刑事第一審所認之事
      實，詎刑事第二審卻僅以證人蘇慶成之事後聽聞之證詞率爾認定被告有罪行，
      其草率之處可見一斑。另查原告在所述，其中究係於聽聞果園內有爭吵時，
      即至辦公室拿照相機準備將所見所聞拍下來，抑或是發覺有聲時，先行前往果
      園內查看後，再在發現被告等人正採龍眼，始行返回辦公室拿取相機，準備拍
      照存證，顯然已有不一致之處；再以，(甲)原告在刑事第一審所稱當時與被告
      相距僅約五公尺之遠，則若被告存心欲以鐮刀狠狠射向告訴人，則告訴在不及
      防備之情形下，又如何閃過被告狠狠之射殺：(乙)況且原告係稱被告自龍眼樹下
      來後將其手中之刀射向伊，如是，當時被告與原告係平行而立，鐮刀亦係平行
      射出，則原告稱鐮刀深深插在泥土裡，需用力才能拔起來，是以鐮刀既係平行
      射出，何能深深插在土裡，況案發地點龍眼樹之周圍之一部份為泥土外，其他
      部分均為水泥地，因此當無可能如原告所述係以橫向射出，原告所言係誇大不
      實。(丙)再以，原告即係攜帶有照相機，且係拍有一定照片以供存證，然經刑事
      第一審諭知原告將所拍攝之照片提出，然其所提出者，僅係與警訊筆錄時所提
      出相同而已，且該照片只有龍眼樹、機車及牽機車之情景，並無任何有關鐮刀
      之情景，況且若如原告所言該鐮刀係深深插入泥土中，原告何不將此情景以照
      相機拍照存證；凡此均足證原告所主張之事實並不實在，此亦為第一審判決所
      認之事實。
    (3)縱上所述，刑事第二審判決所認定之事實顯有違誤，尚不得據此而為原告不利
      之認定。
  (三)至於原告復主張被告當日至伊任職場所找碴，當眾辱罵並恐嚇原告乙節，被告除
    否認外，另上開情節亦未在刑事判決所認定之事實，原告遽為提起此部分附帶民
    事訴訟之賠償，自與法未合，且原告就上部分事實之主張再起訴狀主張是三點多
    ，在爭點整理狀卻又主張是四點多，顯不一致，此足徵原告上開主張乃不實在，
    亦不足採，從而原告欲聲請訊問證人林昱良部分，亦無必要。
  (四)縱上所述，被告並無原告所主張之侵權行為；退萬步言，倘鈞院認原告之主張實
    在，因本件原告並未受到任何損害，是原告請求之新台幣十萬元並不合理。
三、證據：引用刑事訴訟程序中之證據。
丙、本院依職權調閱本院八十九年上易字第四六四號刑事案全卷。
      理      由
一、原告主張：被告於民國八十八年八月二十四日十四時三十分許，至高雄縣仁武鄉
    仁福村公館二巷九六號旁之果園，摘取龍眼，被伊發現，伊遂持照相機前往制止
    ，雙方因而發生口角，詎被告自龍眼樹爬下來後，一時氣憤，以手持之鐮刀朝伊
    丟擲，恐嚇伊，並於同日下午四時許糾集其太太及二位女人，至伊任職之金鴻山
    金寶塔找碴，以髒話當眾辱罵伊，並恐嚇將伊殺害後將伊骨灰進駐寶塔等語，伊
    因而心生畏怖，致生危害於安全，故依民法第一百八十四條及一百九十五條有關
    侵權行為損害賠償之規定，請求被告給付原告十萬元整之損害賠償等語。
二、被告則以：伊當天去摘龍眼，並在龍眼樹上用鐮刀砍樹枝，原告自遠處向龍眼樹
    走來，便一直大聲叫喊伊偷摘龍眼，斯時黃耀崑在遠處聽到，隨即告知原告此樹
    是陳源信的，彼等並未竊盜，伊在聽聞此對話後，只好從樹上下來，且為方便爬
    樹先將鐮刀放下來，伊雖與原告發生爭執，然並未持鐮刀丟向原告，刑事第二審
    所認定之事實草率且有違誤，原告所主張之侵權行為並無理由，若鈞院認原告之
    主張實在，則原告請求之十萬元亦不合理云云置辯。
三、原告主張之事實，業據提出鐮刀一把扣存於原審刑事案（本院八十九年上易字第
    四六四號恐嚇案）為證，並引用刑事證據，被告雖辯稱伊並無恐嚇原告之行為云
    云。惟查：被告於右揭時地在樹上摘龍眼，見原告前來質問並拍照，即對原告辱
    罵，並於爬下樹後，繼續大罵原告且手持鐮刀朝原告頭部及肩部方向射過來，經
    原告閃躲，鐮刀插在泥土裏，原告乃將刀子拔起，跑回公司報告並報警處理等情
    ，業據原告於案發當日提出刑事告訴，並經原告於該案自警訊、偵查迄上開刑事
    案件審理中指訴不移，且被告對於其於上揭時地在樹上摘龍眼時為原告發覺趨前
    制止並持照相機拍照，雙方因而發生口角爭執之事實，並不爭執，是以兩造發生
    衝突當時，原告持照相機欲對被告拍照存證，被告一時氣憤，以所持鐮刀丟擲原
    告，並無悖事理。又被告雖稱其為方便自樹上爬下而先將鐮刀丟下，並無射向原
    告之事云云，惟果如兩造當時之爭執經過係如此單純，原告何須取走系爭鐮刀跑
    回公司報告並報警處理？又本件糾紛雖緣自兩造就龍眼樹所有權之歸屬有所爭執
    ，惟兩造均不諱言其二人並非爭執龍眼樹所有權之當事人，且被告亦自認與原告
    並無冤仇，顯見原告並無誣攀之理。至於證人黃耀崑於上開刑事案件自警偵訊、
    法院審理時及本院審理中，雖始終證述被告並無原告所指之持刀射向原告之恐嚇
    行為，惟證人黃耀崑係與被告相偕前往上開果園摘取龍眼之人，其所證情節無非
    係附和原告之詞，不無偏頗，尚難採為被告有利之認定。綜上，被告抗辯未持刀
    丟擲原告，以為恐嚇云云，不足採信。原告此部分之主張，堪信為真實。又被告
    因向原告身旁丟擲鐮刀事而犯恐嚇罪，業經本院刑事庭判處拘役四十日，如易科
    罰金，以三佰元折算一日確定在案，亦有調閱之本院八十九年度上易字第四六四
    號刑事卷可考。
四、按因故意或過失不法侵害他人之權利者，負損害賠償責任，又不法侵害他人之身
    體、健康、名譽或自由者，被害人雖非財產上之損害，亦得請求賠償相當之金額
    ，民法第一百八十四條第一項前段、第一百九十五條第一項前段分別定有明文。
    查本件被告手持鐮刀丟向原告身旁，用以恐嚇原告，自屬不法侵害原告之意思自
    由，已如前述，原告依前揭規定，請求被告賠償慰藉金，即屬有據。本院審酌原
    告係專科畢業，月薪二、三萬元，無財產，而被告學歷高中畢業，業飼養羊，月
    薪一萬五千元，有土地一筆及房屋一棟等兩造教育程度、身分、社會地位、家庭
    、經濟等狀況，及本件爭執起因及原告所受痛苦之程度，認原告以請求五萬元為
    適當，逾此部分之請求，為無理由，應不予准許。
五、按因犯罪而受損害之人，於刑事訴訟程序固得附帶提起民事訴訟，對於被告請求
    回復其損害，但其請求回復之損害，以被訴犯罪事實所生之損害為限，否則縱令
    得依其他事由，提起民事訴訟，亦不得於刑事訴訟程序附帶為此請求（最高法院
    六十年台上字第六三三號判例意旨參照）。經查本件本係原告於被告刑事訴訟程
    序中提起之附帶民事訴訟，該刑事案件經檢察官起訴（八十八年度偵字第二二０
    七八號）之犯罪事實為：甲○○於八十八年八月二十四日十四時三十分許至上開
    果園摘取龍眼，被金寶塔業主經理乙○○發覺，遂持照相機前來制止，雙方因而
    發生口角，甲○○自龍眼樹爬下來後，一時氣憤，以手持之鐮刀朝乙○○丟擲，
    幸乙○○閃避而免於受傷，惟因此一突來之舉，心生畏怖而報警扣得上開鐮刀一
    把，此有八十八年度偵字第二二０七八號起訴書附卷可憑，該起訴書並未載及同
    日下午四時許發生在金鴻山金寶塔廣場前，被告有以髒話當眾辱罵原告，及恐嚇
    將原告殺害後將原告骨灰進駐寶塔之事實，揆諸前揭說明，原告於刑事訴訟程序
    中自不得附帶就被訴犯罪事實以外之受侵害事實所生之損害為請求，是原告此部
    分之請求，自屬無據，不應准許。
六、綜上所述，被告應給付原告非財產上之損害賠償五萬元。從而原告請求被告賠償
    之金額於五萬元及自起訴狀繕本送達被告之翌日（即八十九年三月三十一日）起
    至清償日止，按週年利率百分之五計算之利息範圍內，為有理由，應予准許，其
    餘逾此部分之請求為無理由，應予駁回。又本件事証已明，兩造其他攻擊防禦方
    法，均無礙於判決之基礎，爰無調查及逐一審酌必要，附此敘明。
七、據上論結：本件原告之訴，為一部有理由，一部無理由，依民事訴訟法第七十九
    條但書，判決如主文。
中      華      民      國    八十九    年      九      月    二十七    日
                                      臺灣高等法院高雄分院民事第三庭
~B1審判長法官  王憲義
~B2法      官  張明振
~B3法      官  徐文祥
右為正本係照原本作成。
不得上訴。
中      華      民      國    八十九    年      九      月    二十九    日
~B法院書記官  郭榮芳
                                                                        Ｈ


司法院資訊處製作；財團法人民間司法改革基金會備份。
